【裁判字號】    90,易,439
【裁判日期】    900612
【裁判案由】    竊盜
【裁判全文】
臺灣屏東地方法院刑事判決                            九十年度易字第四三九號
    公  訴  人  臺灣屏東地方法院檢察署檢察官
    被      告  乙○○○
    選任辯護人  蘇精哲
                王正嘉
                徐建光
右列被告因竊盜案件，經檢察官提起公訴（民國九十年度偵字第一五三二號），本院
判決如左：
     主  文
乙○○○無罪。
     理  由
一、公訴意旨如附件起訴書所載。
二、公訴人認被告乙○○○涉有刑法第三百二十條第一項竊盜罪嫌，無非係以被告警
    訊時之自白、告訴人甲○○之指訴及贓物保領結一份為其論罪之依據。訊據被告
    乙○○○堅決否認有竊盜之犯行。辯稱：在到告訴人的攤子時，我先前就有買了
    牛仔褲與一些五金，用塑膠袋包裝，在看物品時，將塑膠袋放在告訴人的攤子上
    ，後來告訴人很兇說要不要買，我看告訴人口氣不好就不想買，後來告訴人認為
    我偷他的東西，就報警處理，且在警方那裡製作筆錄，我不清楚，警方就強將我
    的手指蓋印，且於警訊時我根本沒有承認，且錄音是警察製作完筆錄要我跟著他
    的所寫的筆錄複誦所製作等語。
三、按犯罪事實應依證據認定之，無證據不得推定其犯罪事實；又不能證明被告犯罪
    者，應諭知無罪之判決，刑事訴訟法第一百五十四條、第三百零一條第一項分別
    定有明文。而認定不利於被告之事實，須依積極證據，苟積極證據不足為不利於
    被告之事實之認定時，即應為有利於被告之認定，更不必有何有利之證據。而此
    所謂證據，須確能為被告有罪之證明，而無瑕疵可指者，始足當之；其為訴訟上
    之證明，則須至任何之一般人均認其為真正，而無所懷疑之程度；犯罪事實之認
    定，應憑證據，如未能發現相當證據，或證據不足以證明，自不能以推測或擬制
    之方法，以為裁判之基礎，最高法院三十年上字第八一六號、六十九年度台上字
    第四九一三號、七十六年度台上字第四九八六號、四十年台上字第八六號判例可
    資參酌。經查：
    (1)、就警訊之被告自白：
        按「訊問被告，應全程連續錄音，必要時，並應全程連續錄影。但有急迫情
        況且經記明筆錄者，不在此限。」、「筆錄內所載之被告陳述與錄音或錄影
        之內容不符者，除有前項但書情形外，其不符部分不得作為證據」刑事訴訟
        法第一百零一條第一項、第二項定有明文，究其立法意旨，即在於保障被告
        陳述之真實性與任意性，是若被告對於筆錄中所載內容之真實性與任意性有
        所爭執，復無錄音或錄影記錄可以佐證，則該份筆錄即不得作為認定被告有
        罪之依據，且所謂錄音，並非徒求其型式，而是務求其實質與法律規定相符
        ，以踐行憲法保障人權之旨。本院於九十年五月二十九日勘驗警訊錄音帶，
        被告乙○○○在錄音帶中不時陳稱：「這我看不懂」 (台語)，被告甚至因
        識字不多連告訴人甲○○之「勝」字亦看不懂，而問警員該字如何唸，足證
        前開錄音顯係警員事先將筆錄製作完成，再要求被告乙○○○照筆錄唸，並
        非全程連續錄音；又前開錄音帶中，被告乙○○○於唸到警訊筆錄記載被告
        自白之地方時，尚且大聲稱：「我沒走，我還在攤位那」、「我沒有拿那個
        ，我家沒有用那個」 (台語)。證人即承辦警員吳偉仁亦於本院勘驗錄音帶
        後坦承錄音帶是在筆錄製作完成後始要被告照著筆錄複誦。故被告供稱，警
        方先將筆錄寫好，再叫被告簽名，應屬確實。則警訊筆錄與刑事訴訟法第一
        百零一條第一項、第二項之本旨即有不符。此份被告之筆錄，縱有被告自白
        之記載，惟既有前揭瑕疵，自不可援為被告不利之證據。況當日下午五時許
        在台灣屏東地方法院檢察署訊問時，被告即堅決否認竊盜，與二個半小時前
        之警訊完全不同，嗣再經檢察官複訊及本院訊問亦均堅決否認犯行，若被告
        於警訊時確有自白，恐不至於嗣後態度堅決否認若此。
    (2)、告訴人甲○○之指訴部份：
        按刑事訴訟法第一百五十五條第二項規定「無證據能力，未經合法調查，顯
        與事理有違，或與認定事實不符之證據，不得作為判斷之依據。」。本件告
        訴人甲○○於警訊時稱：「是我隔壁攤位的化粧品老闆告訴我說嫌疑人將我
        的物品裝入她攜帶的袋子」 (見甲○○九十年二月二十六日警訊筆錄)，於
        地檢署時則改稱：「由隔壁攤位老闆娘以眼神對我說有客人偷我東西」 (見
        地檢署九十年三月二十八日訊問筆錄)，嗣經本院於審理時訊問告訴人何以
        有此矛盾時辯稱：「老闆娘與老闆只是一個稱呼，．．．，顧店的人，不管
        是男人或女人都通稱老闆」 (見本院九十年五月十日審判筆錄)云云；但查
        ，顧店的人，不管是男人或女人固然都通稱老闆，然稱呼女性為老闆時，通
        常係指顧店的人僅為一名女性時，始會稱該女性為老闆，而告訴人前於本院
        訊問時已稱：「當時有二個人在顧攤位」 (一人係老闆，另一人係老闆娘，
        見本院九十年五月十日審判筆錄第四頁第五行)，故告訴人在本案實不可能
        稱該女性為老闆娘，前開「通稱老闆」之說法實不足採，顯見告訴人甲○○
        之指訴顯與事理有違。再者，本院亦命告訴人甲○○攜其所稱之老闆或老闆
        娘到庭作證，然告訴人甲○○始終未攜證人到庭，亦無法提供證人姓名以供
        本院合法調查，是告訴人之指訴依法即不得作為判斷之依據。
    (3)、贓物保領結之贓物部份：
        據前往現場處理之警員吳偉仁於九十年五月二十九日在本院審理時具結稱：
        該物品係告訴人甲○○自稱該物為贓物而提供給警方，並非警方自被告乙○
        ○○身上或其所攜袋子中搜出，而告訴人甲○○之指訴依法不得作為判斷之
        依據已如前(2)所述，故前開公訴人所稱「贓物保領結」之贓物，亦不足認定
        被告乙○○○有竊盜之犯行。
    此外，復查無其他積極證據足認被告乙○○○確有公訴人所指之竊盜犯行，合依
    上開說明，爰諭知被告乙○○○無罪之諭知。
中      華      民      國      九十      年      六      月十二    日
                                          法  官    蔡虔霖
右正本證明與原本無異。
對於本判決如有不服應於收受送達後十日內向本院提出上訴書狀上訴於台灣高等法院
高雄分院並按他造當事人之人數附具繕本。
                                          書記官    謝天祥
中      華      民      國      九十      年      六      月    十二    日


司法院資訊處製作；財團法人民間司法改革基金會備份。
